【裁判字號】    90,台非,360
【裁判日期】    901025
【裁判案由】    傷害等罪
【裁判全文】
最高法院刑事判決                                  九十年度台非字第三六○號
    上訴人  最高法院檢察署檢察總長
    自訴人  彭劉玉霞
            彭 宗 珣
    被  告  丙 ○ ○
            乙 ○ ○
            甲 ○ ○
右上訴人因自訴人等自訴被告等傷害等罪案件，對於台灣高等法院台中分院中華民國
九十年九月十九日（九十年度上易字第一○○九號，自訴案號：台灣台中地方法院九
十年度自更字第六十號）確定判決，認為違背法令，提起非常上訴，本院判決如左：
    主  文
原判決關於訴訟程序違背法令部分撤銷。
    理  由
非常上訴理由稱：「按判決不適用法則或適用法則不當者，為違背法令，刑事訴訟法
第三百七十八條定有明文。又除有特別規定外，未經自訴人到庭陳述而為審判者，其
判決當然為違背法令，亦為同法第三百七十九條第八款所明定。而自訴人經合法傳喚
無正當理由不到庭者，得不待其陳述而為判決，則於第二審之審判，依同法第三百六
十四條準用第三百三十一條規定，屬上開『特別規定』之一。所謂『合法傳喚』，係
指依法律所規定而為傳喚者而言。按第一次審判期日之傳票，至遲應於七日前送達；
刑法第六十一條所列各罪之案件至遲應於五日前送達，此為刑事訴訟法第二百七十二
條所明定，自訴人第一次審判期日之傳票如未依上開猶豫期間送達，即未經合法送達
。本件原判決認定被告丙○○等觸犯刑法第二百七十七條第一項、第二百八十條、第
三百零六條第一項、第三百五十四條及第三百四十六條第三項、第一項之罪，有屬刑
法第六十一條所列各罪或不屬該條之罪者，則分送自訴人之傳票至遲應於五日或七日
前送達。惟卷查原審審判期日民國九十年五月十六日上午九時二十分開辯論庭之傳票
，上訴人即自訴人彭劉玉霞、彭宗珣俱於九十年五月十一日十七時始送達，有台灣高
等法院台中分院交付郵政機關送達證書上所蓋送達郵局日戳可憑（見原審卷第二十二
頁、第二十三頁），足見審判期日之傳票未依法於五日前送達，更遑論應於七日前送
達。則上訴人即自訴人未遵期到庭，究難謂其經有合法之傳喚，原審乃不待其到庭陳
述逕行判決，顯有不適用法則及適用法則不當之當然違背法令。案經確定，爰依刑事
訴訟法第四百四十一條、第四百四十三條提起非常上訴，以資糾正。」等語。
本院按第一次審判期日之傳票至遲應於七日前送達，刑法第六十一條所列各罪之案件
至遲應於五日前送達，刑事訴訟法第二百七十二條定有明文。此項規定依同法第三百
四十三條及第三百六十四條之規定，為自訴程序及第二審程序所準用。又上開條文既
云至遲應於五日或七日送達，依文義解釋，自不包括五日或七日之本數在內。查本件
自訴人彭劉玉霞等自訴被告丙○○等涉犯刑法第二百七十七條第一項、第二百八十條
、第三百零六條第一項、第三百五十四條及第三百四十六條第三項、第一項等罪。上
開罪名中，其中刑法第二百七十七條第一項、第三百零六條第一項、第三百五十四條
等罪部分，係屬於刑法第六十一條所列之罪。而其中刑法第二百八十條、第三百四十
六條第三項、第一項等罪部分，則非屬於該條所列之罪。則原審送達於自訴人之傳票
，就上開屬於刑法第六十一條所列之罪部分，至遲應於五日前送達，就上開不屬於該
條所列之罪部分，至遲應於七日前送達。惟卷查原審民國九十年五月十六日上午九時
二十分第一次審判期日之傳票，均於九十年五月十一日十七時始送達於自訴人彭劉玉
霞、彭宗珣二人，有台灣高等法院台中分院交付郵政機關送達證書上所蓋之送達郵局
日戳可憑（見原審卷第二十二頁、第二十三頁）。自訴人等收受第一次審判期日之傳
票恰僅五日，並非在至遲應於五日或七日前送達，核與法定審判期日之猶豫期間不合
，自難認自訴人等已受合法傳喚。乃原審竟依刑事訴訟法第三百三十一條第一項後段
之規定，不待自訴人等到庭陳述而逕行判決，雖已就自訴人上訴意旨所指量刑過輕情
形予以調查審酌，並於理由內說明，但依前開說明，其所踐行之訴訟程序仍屬違法。
案經確定，非常上訴意旨執以指摘，洵有理由。應由本院將原判決關於訴訟程序違背
法令部分撤銷，以資糾正。又依非常上訴意旨所指摘原判決上開違法情形，應屬訴訟
程序違背法令之範疇，業如前述。上訴意旨謂原判決有不適用法則及適用法則不當之
當然違背法令，尚屬誤會，附此敘明。
據上論結，應依刑事訴訟法第四百四十七條第一項第二款，判決如主文。
中      華      民      國     九十     年      十      月    二十五    日
                              最高法院刑事第七庭
                                  審判長法官  吳  雄  銘
                                        法官  池  啟  明
                                        法官  石  木  欽
                                        法官  郭  毓  洲
                                        法官  吳  三  龍
      右正本證明與原本無異
                                              書  記  官
中      華      民      國     九十     年      十      月    二十九    日


司法院資訊處製作；財團法人民間司法改革基金會備份。
